臺灣高等法院高雄分院刑事裁定　　　　　　　　　　　九十三年度抗字第二七號
　　抗　告　人
　　即　聲請人　甲○○
右列抗告人因聲請法官迴避案件，不服臺灣高雄地方法院中華民國九十三年十月二十
九日裁定（九十三年度聲字第二五○五號），提起抗告，本院裁定如左：
    主  文
抗告駁回。
    理  由
一、本件原審以：「(一)聲請意旨略以：聲請人前因業務過失傷害案件，經臺灣高雄地
    方法院檢察署以九十二年度偵字第二九四Ｏ號為不起訴處分，臺灣高等法院高雄
    分院檢察署以九十二年度上聲議字第一Ｏ三八號為駁回再議處分，然嗣經鈞院以
    九十二年度聲判字第一一三號裁定，推翻前開二處分所為被告無犯罪嫌疑之認定
    ，並准予本案交付審判。惟查，所謂交付審判制度，依刑事訴訟法第二百五十八
    條之一、第二百五十八條之三第二項前段、第三項規定意旨係對於檢察官不起訴
    或緩起訴裁量權制衡之一種外部機制，故法院裁定准予交付審判，其效果即如同
    檢察官提起公訴使案件進入審判程序，是原准予交付審判之法官，其角色無異起
    訴之檢察官相同，准予交付審判裁定之法律效果亦等同於起訴書。故依刑事訴訟
    法第十七條第七款規定所謂：「推事曾執行檢察官之職務者」，於刑事訴訟法修
    正創設交付審判制度後，該「執行檢察官之職務者」應擴張解釋包括「准為交付
    審判」之法官在內。否則，准予交付審判之法官既已形成比原承辦檢察官更強之
    「被告有犯罪嫌疑」之有罪心證，認定原不起訴處分及駁回再議處分為不當，並
    准予本案為交付審判。然於准予交付審判後，復於原准予交付審判之法官，續為
    本案之審理，此舉恐使承審法官於審理本案時，無法維持刑事訴訟法無罪推定原
    則，而對被告產生公平之心證。況原承辦法官以交付審判裁定起訴被告後，再為
    本案審理亦有球員兼裁判之角色混淆之餘，此亦嚴重違背「審檢分立」之制度。
    為避免此情形，並保護被告憲法所保障公平就審權利，鈞院似得擴張解釋刑事訴
    訟法第十七條第七款規定，以迴避本案之審理。退萬步言，即使鈞院認本件無刑
    事訴訟法第十七條第七款適用者，惟如前述，准予交付審判裁定視同起訴，是原
    准予交付審判之法官無異已行使本案起訴檢察官之職務，是其如續為本案之審理
    者，客觀上顯不可能秉持無罪推定原則至為灼然，是其執行職務將有偏頗之情形
    ，已得明證，且此非被告主觀之臆測，而係客觀之制度設計不全始然。故依刑事
    訴訟法第十八條第一、二項規定及最高法院判例意旨，鈞院應據此迴避本案之審
    理。(二)按當事人聲請法官迴避，以有刑事訴訟法第十八條第一款規定之法官有前
    條情形而不自行迴避者（即同法第十七條各款所述法官自行迴避之事由，如法官
    為被害人、、、、或法官曾參與前審之裁判等事由），或第二款規定之法官有前
    條（即同法第十七條）以外情形，足認其執行其職務有偏頗之虞者為限。而所謂
    足認法官執行職務有偏頗之虞係指以一般通常之人所具有之合理觀點，對於該承
    辦法官能否為公平之裁判，均足產生懷疑，且此種懷疑之發生，存有其完全客觀
    之原因，而非僅出於當事人自己主觀之判斷者，始足當之，或該法官於訴訟之結
    果有利害關係或與當事人有親交嫌怨等客觀事實，足以使人疑其將為不公平之審
    判者而言（最高法院七十年度台抗字第一七四號判決參照）。(三)經查：聲請人甲
    ○○因業務過失傷害案件經高雄地方法院檢察署以九十二年度偵字第二九四Ｏ號
    為不起訴處分及高雄高等法院檢察署以九十二年度上聲議字第一Ｏ三八號為駁回
    再議處分，告訴人劉啟龍因而向本院聲請交付審判，由本院邱明弘、胡宜如及廖
    建渝法官承審。承審法官邱明弘、胡宜如及廖建渝以九十二年度聲判字第一一三
    號裁定准予交付審判後，聲請人以承審法官邱明弘、胡宜如及廖建渝有違反刑事
    訴訟法十七條第七款及同法第十八第二款之事由聲請承審法官邱明弘、胡宜如及
    廖建渝迴避。惟查，刑事訴訟法第十七條第七款所定推事應行迴避情形，係指推
    事曾執行檢察官或司法警察官之職務者而言，刑事訴訟法第二百五十八條之一聲
    請交付審判之立法目的，係提供告訴人救濟途徑，固具有由檢察機關以外之法院
    監督機制之附帶目的，而法院就告訴人不服之不起訴處分裁定准予交付審判後，
    依同法第二百五十八條之三第四項，視為該案件已提起公訴，然此種提起公訴，
    係擬制的公訴，並非檢察官提起之公訴，此既為法所明定，自不能因法院裁定准
    予交付審判，即可視為與同法第十七條第七款推事曾執行檢察官職務之情形相當
    。又查，刑事訴訟法第十八條第二款規定推事有應自行迴避而不自行迴避以外之
    情形，足認其執行職務有偏頗之虞，據而聲請推事迴避者，應以推事對於訴訟標
    的有特別利害關係，或與當事人之一造有密切之交誼或嫌怨，或基於其他情形客
    觀上足疑其為不公平之審判者為其原因事實。法院裁定准予交付審判後，只是啟
    動通常訴訟程序，在交付審判程序中，法院所能及所應審查者，主要在於檢察官
    終結偵查處分所認定被告不構成犯罪之理由合理性與合法性、有無違反證據法則
    ，亦即是否有應起訴而為不起訴之情形；且其調查證據之範圍，僅就偵查中曾顯
    現之證據為限，不可就聲請人新提出之證據再為調查，亦不可蒐集偵查卷以外之
    證據。反觀進入通常訴訟程序後，依現行刑事訴訟制度採行改良式當事人進行主
    義，有關訴訟程序之進行，以當事人間之攻擊、防禦為主軸，且調查證據乃刑事
    審判程序之核心，此為法院形成心證之所繫，須由檢察官擔任實行公訴之人，對
    於被告之犯罪事實，負有積極舉證之義務，不論直接或間接證據，其訴訟上之證
    明，需於通常之一般人不致有所懷疑，而得確信其為真實之程度者，法院始得據
    為有罪之認定，倘其證明尚未達到此一程度，而有合理之懷疑存在時，自應為有
    利於被告之認定。是從實體上認定被告是否有罪與准予交付審判僅認定聲請人是
    否具有犯罪嫌疑，所要求之證據程度尚屬有間。因此由准予交付審判之承審法官
    邱明弘、胡宜如及廖建渝續行審理，在客觀上並不足使人疑其將為不公平之裁判
    。此外，復查無其他積極證據足認承審法官邱明弘、胡宜如及廖建渝就前開案件
    有何利害關係或與聲請人、告訴人等人有何故舊恩怨關係等客觀上足認有偏頗之
    虞等情事，揆諸首揭說明，聲請人聲請法官迴避，不能准許等情，駁回聲請人之
    聲請。
二、經查：抗告人即聲請人如不服法院關於交付審判之裁定，依刑事訴訟法第二百五
    十八條之三第五項前段之規定，得提起抗告，抗告人仍非無救濟之途。且原審法
    院准予交付審判後，依同法第二百五十八條之四規定，法院仍應適用刑事訴訟法
    關於審判之規定，而依現行刑事訴訟制度採行改良式當事人進行主義，有關訴訟
    程序之進行，以當事人間之攻擊、防禦為主軸，且調查證據乃刑事審判程序之核
    心，此為法院形成心證之所繫，須由檢察官擔任實行公訴之人，對於被告之犯罪
    事實，負有積極舉證之義務，不論直接或間接證據，其訴訟上之證明，需於通常
    之一般人不致有所懷疑，而得確信其為真實之程度者，法院始得據為有罪之認定
    ，倘其證明尚未達到此一程度，而有合理之懷疑存在時，自應為有利於被告之認
    定。亦不能僅憑法院裁定交付審判，遽認其執行職務有偏頗之虞而據為聲請法官
    迴避之理由。原審裁定，並無不合，抗告人抗告意旨，仍執前詞，指摘原裁定不
    當，為無理由，應予駁回。
據上論結，應依刑事訴訟法第四百十二條，裁定如主文。
中      華      民      國    九十三    年    十一      月      三十    日
                              臺灣高等法院高雄分院刑事第九庭
                                  審判長法官  張明松
                法官  郭玫利
                                        法官  任森銓
右正本證明與原本無異。
不得再抗告。
                                  法院書記官  蘇恒仁
中      華      民      國    九十三    年    十一      月      三十    日
